【裁判字號】    99,交聲更,1
【裁判日期】    990730
【裁判案由】    違反道路交通管理處罰條例
【裁判全文】
臺灣士林地方法院交通事件裁定         99年度交聲更字第1號
    原處分機關  交通部公路總局臺北區監理所基隆監理站
    異  議  人
    即受處分人  甲○○
上列異議人即受處分人因違反道路交通管理處罰條例案件，對於
交通部公路總局臺北區監理所基隆監理站民國98年9 月1 日所為
之處分（原處分案號：基監字第裁42-C00000000號），聲明異議
，經本院於民國98年12月31日以98年度交聲字第1110號裁定異議
駁回，嗣異議人不服提起抗告，經臺灣高等法院於民國99年2 月
26日以99年度交抗字第644 號將原裁定撤銷，發回本院，本院裁
定如下：
    主  文
原處分撤銷。
甲○○不罰。
    理  由
一、按法院受理有關交通事件，準用刑事訴訟法之規定，道路交
    通管理處罰條例第89條前段定有明文。次按犯罪事實應依證
    據認定，無證據不得認定犯罪事實，又不能證明被告犯罪者
    ，應諭知無罪之判決，刑事訴訟法第154 條第2 項、第301
    條第1 項亦分別有明文規定；又認定犯罪事實所憑之證據，
    雖不以直接證據為限，間接證據亦包括在內，然而無論直接
    證據或間接證據，其為訴訟上之證明，須於通常一般之人均
    不致有所懷疑，而得確信其為真實之程度者，始得據為有罪
    之認定，倘其證明尚未達到此一程度，而有合理之懷疑存在
    而無從使事實審法院得有罪之確信時，即應由法院為諭知被
    告無罪之判決（最高法院76年台上字第4986號判例可參）。
    是依前揭法條及判例意旨，法院審理行為人違反道路交通管
    理處罰條例案件時，於踐行完畢調查證據之程式後，為事實
    之認定時，如就原處分機關所認定之行為人違規事實仍有合
    理之訴訟上懷疑，而無法百分之百確信行為人確有該當於道
    路交通管理處罰條例各該處罰條文之構成要件事實時，即應
    依訴訟上對待證事實「倘有懷疑，則從被告之利益作解釋」
    之證據法則，作對受處分人有利之認定。
二、原處分意旨略以：異議人即受處分人甲○○於民國（下同）
    98年8 月11日晚上10時20分許，駕駛其所有車牌號碼4265-D
    K 號自小客車，在臺北縣汐止市○○○路，為警查獲其有「
    車身屬可變更設備（更改HID 頭燈），變更不申請臨時檢驗
    而行駛」之違規，依道路交通管理處罰條例第18條第1 項之
    規定，裁處異議人罰鍰新臺幣（下同）3,600 元，並責令檢
    驗。
三、聲明異議意旨略以：伊配合員警查核，惟員警以伊車很散光
    、很刺眼為由開立罰單，而非以專業儀器及人員測量確定伊
    擅改HID 大燈後才舉發，令伊無法服從。且員警稱可將HID
    頭燈之穩壓器拔掉，再換上一般鹵素燈泡去接受檢驗，但開
    立罰單當下，員警並無檢查或拍攝本人之穩壓器有否接上燈
    頭。再者員警稱4300K 以上才是HID 燈泡，但據伊查察後發
    現市面上之HID 頭燈燈泡於97年就有3000K 之黃色燈泡流通
    ，明顯證實員警專業知識不足。又伊車輛裝有穩壓器，係因
    之前有裝過HID 頭燈，當時尚未有禁止裝HID 頭燈的法令，
    且伊已於96年10月份把HID 頭燈的燈泡拆掉，而HID 頭燈之
    穩壓器當時已經損壞，之所以沒有拆掉，係因修車廠拆時要
    收工資，伊為了節省工資，才沒有拆掉，爰請求撤銷原處分
    等語。
四、經查：按道路交通管理處罰條例第18條第1 項之規定，係以
    汽車車身、引擎、底盤、電系等重要設備變更或調換，或因
    交通事故遭受重大損壞修復後，不申請公路主管機關施行臨
    時檢驗而行駛者為處罰要件，惟按汽車違規取締重點，以車
    身、引擎、底盤、電系等為主，並以員警可直接判斷、認定
    者為考量，否則即應會同公路監理人員取締或由公路監理單
    位於車輛檢驗時依職權自行舉發；又汽車電系項目之氣體放
    電式頭燈等可變更設備有否變更，判別須經公路監理機關檢
    驗，取締時應會同公路監理機關取締，不得單獨取締，有卷
    附內政部警政署95年6 月28日警署交字第0950087262號函及
    內政部警政署執行取締汽車設備變更或損壞應注意事項各1
    份可參。惟據證人即本件舉發員警周志明到庭證稱：伊當時
    在汐止市○○○路執行酒駕取締勤務，見異議人車大燈散光
    、很刺眼，攔停後發現異議人大燈不符交通管理處罰條例規
    定，擅裝HID 頭燈，伊請異議人將引擎蓋打開，檢查結果發
    現裡面有裝HID 安定器，故認該車大燈經過改裝云云（見原
    審卷98年10月23日訊問筆錄），衡諸證人周志明與異議人素
    昧平生，係依法執行勤務之公務員，當無設詞包庇迴護異議
    人之理。復依臺北縣政府警察局汐止分局函覆：交通安全規
    則及其相關法令並無規定需監理站人員在場方可舉發，員警
    依據改裝HID 頭燈之構成要件符合後即可取締，所查結果員
    警依法舉發並無違失云云，有該分局98年8 月26日北縣警汐
    交字第0980028255號書函（見原審卷第14頁），足認渠等舉
    發當時，未有公路監理機關人員在旁，且未拆開頭燈檢視是
    否有鎢絲，僅由員警以目視判斷系爭車輛引擎室內設備作為
    認定本件違規事實之依據。從而，本件舉發機關未具認定氣
    體放電式頭燈之專業審查權限，且未會同監理機關以聯合稽
    查方式並由該機關專業人員依其職責為專業認定，僅憑舉發
    員警個人感官認知即遽以舉發，未能依標準程序確認後為之
    ，其舉發程序本已存有重大瑕疵；又舉發員警既未現場就上
    開車輛頭燈內是否有鎢絲進行檢查，是否得以直接判斷、認
    定更有疑義，是本件異議人確否違規裝設HID 頭燈非屬無疑
    ，基於罪疑唯輕之法理，自應為異議人有利之認定。
五、綜上所述，本件查無其他積極證據足資認定異議人有原處分
    書所載之違規事實，原處分機關未加詳查，遽認定異議人有
    違規之行為，並據以作成處分之裁決，自有未洽，異議人聲
    明異議為有理由，自應由本院將原處分撤銷，改諭知異議人
    不罰，以資適法。
據上論斷，應依道路交通案件處理辦法第20條前段，裁定如主文
。
中    華    民    國    99    年    7     月    30    日
                  交通法庭法  官   李育仁
以上正本證明與原本無異。
如不服本裁定，應於裁定送達5日內，向本院提出抗告狀。
                            書記官   張茹茵
中    華    民    國    99    年    7     月    30    日

司法院資訊處製作；財團法人民間司法改革基金會備份。
